【裁判字號】    97,交抗,346
【裁判日期】    970326
【裁判案由】    違反道路交通管理處罰條例
【裁判全文】
臺灣高等法院交通事件裁定             97年度交抗字第346號
抗  告  人
即受處分人  甲○○
上列抗告人因違反道路交通管理處罰條例案件，不服臺灣板橋地
方法院，中華民國97年2月5日所為裁定（97年度交聲字第243 號
），提起抗告，本院裁定如下：
    主  文
原裁定撤銷，發回臺灣板橋地方法院。
    理  由
一、原裁定意旨：本件原處分機關即交通部公路總局台北區監理
    所板橋監理站之民國96年12月21日板監裁字裁41-C00000000
    號裁決書，係於96年12月21日由受處分人收受，有郵局回執
    聯影本在卷可證，受處分人至遲應於翌日起20日內即97年1
    月14日（97年1月10日至同年月13日為農曆初3至初6，皆為
    例假日，故順延至97年1月14日初7）前提出聲明異議，始為
    適法。乃受處分人遲至97年1月22日始向原處分機關提出聲
    明異議狀，已逾聲明異議之法定20日異議期間，因認其異議
    權已喪失且無從補正，是本件聲明異議為不合法，應予駁回
    等語。
二、抗告意旨略稱：抗告人即受處分人甲○○於96年12月20日23
    時20分許，騎乘車號NT9-150 號重機車，沿台北縣板橋市大
    漢橋行駛，經警以有酒後駕車之交通違規情事掣單舉發，受
    處分人拒簽。因受處分人於96年12月21日向原處分機關申訴
    ，於97年1 月12日收到台北縣政府警察局海山分局書函，並
    於97年1 月22日向原處分機關聲明異議，自無逾越20日聲明
    異議期間等語。
三、按受處分人，不服道路交通管理處罰條例第8 條主管機關所
    為之處罰，得於接到裁決書之翌日起20日內，向管轄地方法
    院聲明異議，道路交通管理處罰條例第87 條第1項定有明文
    ；又交通法庭認聲明異議不合法律上之程式或其異議權已經
    喪失者，應以裁定駁回之，但其不合法律上之程式可補正者
    ，應先定期命為補正，逾期不補正者，即予駁回，道路交通
    案件處理辦法第18條定有明文。
四、經查受處分人於上開時、地，騎乘重型機車，經警以汽車駕
    駛人酒精濃度超過規定標準之交通違規情事掣單舉發，固有
    台北縣政府警察局北縣警交字第C00000000 號舉發違反道路
    交通事件通知單影本在卷為憑。惟受處分人於96年12月21日
    向原處分機關提出「違規案件陳述書」，同日原處分機關以
    板監裁字裁41-C00000000號裁決書認受處分人違反道路交通
    管理處罰條例第35條第1 項第1款規定，裁處罰鍰新台幣3萬
    元，吊扣駕駛執照12個月，並於同日送達受處分人，有蓋有
    原處分機關收文戳記之交通違規案件陳述書、原處分、送達
    證書等資料影本附卷可考。觀諸受處分人所提「交通違規案
    件陳述書」，雖未使用「聲明異議狀」字眼，但通篇內容似
    已彰顯受處分人不服遭舉發酒後駕駛之處分，則受處分人是
    否係於收受原處分後，旋即於當日向原處分機關提出交通違
    規案件陳述書表示不服原處分，不無研求之餘地。又按違規
    行為人違反道路交通管理處罰條例第12條至第68條規定，公
    路主管機關於裁決前，應給予違規行為人陳述之機會，道路
    交通管理處罰條例第8條第2項定有明文。本件受處分人於96
    年12月21日提出交通違規案件陳述書後，台北縣政府警察局
    海山分局於97年1月8日以北縣警交裁字第0960050147號始函
    覆：受處分人確有舉發事由無誤，並得於接到裁決書之翌日
    起20日內向管轄地方法院提起聲明異議。詎原處分機關於台
    北縣政府警察局海山分局尚未函覆前，即於受處分人提出交
    通違規案件陳述書之當日（96年12月21日），逕予裁處，並
    於同日送達受處分人，則原處分機關是否因未依道路交通管
    理處罰條例第8條第2項規定，於裁決前，依法給予受處分人
    陳述之機會，造成受處分人仍待台北縣政府警察局海山分局
    函覆後，原處分機關始行裁決，斯時受處分人始得向管轄地
    方法院聲明異議之誤會。凡此，涉關受處分人權益至鉅，自
    有詳予釐清之必要。原審未究及此，即認其聲明異議已經逾
    期，尚有可議，是抗告人之抗告非無理由，應由本院將原裁
    定撤銷，發回原法院再予審酌，更為妥適之裁定，以昭折服
    。
四、據上論斷，應依道路交通案件處理辦法第26條，刑事訴訟法
    第413條前段，裁定如主文。
中    華    民    國    97    年    3    月     26    日
                    交通法庭審判長法  官  呂丹玉
                                  法  官  林恆吉
                                  法  官  李麗玲
以上正本證明與原本無異。
不得再抗告。
                                  書記官  廖婷璇
中    華    民    國    97    年    3     月    28    日


司法院資訊處製作；財團法人民間司法改革基金會備份。
